【裁判字號】    99,聲,201
【裁判日期】    990812
【裁判案由】    聲請選任律師
【裁判全文】
臺灣高等法院民事裁定                   99年度聲字第201號
聲  請  人  甲○○○
抗告人因與相對人七和實業股份有限公司間拍賣抵押物事件，對
於中華民國98年7月31日臺灣桃園地方法院98年度抗字第2號裁定
提起再抗告，依訴訟救助之規定聲請選任律師為其代理人，本院
裁定如下：
    主      文
聲請駁回。
    理      由
一、按當事人因無資力支出訴訟費用而聲請訴訟救助者，關於無
    資力支出訴訟費用之事由，應提出可使法院信其主張為真實
    並能即時調查之證據，以釋明之， 此觀民事訴訟法第109條
    第2項、第284條規定自明；且法院調查聲請人是否無資力支
    出訴訟費用，專就聲請人提出之證據為之，如聲請人未提出
    證據，或依其提出之證據，未能信其無資力支出訴訟費用之
    主張為真實，即應將其聲請駁回，並無派員調查之必要（最
    高法院26年滬抗字第34號判例參照）。又所謂無資力支出訴
    訟費用，係指窘於生活，且缺乏經濟信用，並無籌措款項以
    支出訴訟費用之信用技能者而言 （最高法院18年抗字第260
    號、29年抗第179號及43年臺抗字第152號判例意旨參照）。
    又按當事人在第一審及第二審曾經繳納裁判費，而於訴訟進
    行中不能釋明其經濟狀況確有重大之變遷，不得遽為聲請訴
    訟救助，最高法院著有17年聲字第124號判例可參。 次按非
    訟事件，對於抗告法院之裁定再為抗告者，再抗告人應委任
    律師或具律師資格之適當關係人為代理人，若再抗告人無資
    力委任代理人者，得依訴訟救助之規定，聲請再抗告管轄法
    院為之選任律師為其代理人，此觀非訟事件法第46條準用民
    事訴訟法第495條之1第2項、第466條之1第1、2項及第466條
    之2第1項規定即明。
二、本件聲請人對原法院98年度抗字第2號裁定提起再抗告， 並
    以伊無職業及收入，名下唯一不動產遭設定抵押致無法自由
    使用，目前生活所需僅依靠政府發放之老人年金為生，無力
    籌措律師費用云云，並提出綜合所得資料及財產歸屬清單、
    清寒證明書等為證，依訴訟救助之規定聲請法院為其選任律
    師為其代理人。惟查，查該清寒證明書雖載明聲請人確實家
    境清寒等語，惟衡情里長對於轄區內里民之經濟狀況，並未
    盡明瞭；而依聲請人稅務電子閘門財產所得調件明細表所示
    ，聲請人名下尚有房地各一筆，雖該房地業經相對人設定抵
    押，然非即如聲請人所稱已無法自由使用，故難認聲請人現
    在窘於生活，且缺乏經濟信用，並無籌措款項委任律師為非
    訟代理人之信用技能。又聲請人於原法院曾繳納抗告及再抗
    告之裁判費，依其提出之各該資料，亦不足以釋明其於本件
    非訟事件程序進行中經濟狀況確有重大之變遷，亦無從使本
    院信其所稱無資力委任律師為其代理人為真實。依前揭說明
    ，其聲請自屬不應准許。（又本院既已駁回聲請人之訴訟救
    助，而原法院已裁定命聲請人補正委任律師或具律師資格而
    符合民事訴訟法第 466條之一規定之關係人為非訟代理人之
    委任狀，是聲請人如未於收受本件裁定後補正，本院將認聲
    請人之再抗告不合法，另行裁定駁回再抗告，希勿自誤，併
    此敘明）。
三、據上論結，本件聲請為無理由，爰裁定如主文。
中    華    民    國    99    年     8    月    12    日
                  民事第十七庭
                      審判長法  官  藍文祥
                            法  官  張競文
                            法  官  陳麗芬
正本係照原本作成。
不得抗告。
中    華    民    國    99    年    8     月    12    日
                            書記官  張永中

司法院資訊處製作；財團法人民間司法改革基金會備份。
